臺灣高等法院刑事判決
111年度交上訴字第174號
上  訴  人  臺灣桃園地方檢察署檢察官 
上  訴  人  
即  被  告  莊金發


選任辯護人  邱清銜律師
            游淑琄律師
上列上訴人等因被告過失致死案件，不服臺灣桃園地方法院110
年度審交訴字第198號，中華民國111年5月13日第一審判決（起
訴案號：臺灣桃園地方檢察署110年度調偵字第1386號）關於刑
之部分，提起上訴，本院判決如下：
    主  文
原判決撤銷。
莊金發犯過失致人於死罪，處有期徒刑伍月，如易科罰金以新臺
幣壹仟元折算壹日。緩刑貳年。
    犯罪事實及理由
一、上訴人即檢察官及被告莊金發（下稱被告）均明示僅就原判
    決關於刑之部分提起上訴（本院卷第19-21、46-47頁），按
    「上訴得明示僅就判決之刑、沒收或保安處分一部為之」，
    刑事訴訟法第348條第3項定有明文，是本件上訴審理範圍僅
    及原判決關於刑之部分，不及於其餘之犯罪事實部分。
二、刑法第57條序文明定：「科刑時應以行為人之責任為基礎，
    並審酌一切情狀」。科刑既以罪責作為基礎，且應審酌一切
    情狀，包括與被告犯行相關之事項，是以下經原審認定之犯
    罪事實，雖非在上訴審理範圍之內，仍臚列如下，以資審認
    原判決之科刑是否合法及妥適：
　　莊金發於民國109年10月6日下午5時17分許，駕駛車牌號碼0
    00-000號普通重型機車，沿桃園市中壢區五族二街往正大街
    方向行駛，行經桃園市中壢區五族二街與正明街49巷交岔路
    口時，本應注意機車行進中駕駛人應注意車前狀況，隨時採
    取必要安全措施，且當時天候晴、暮光、柏油路面乾燥、無
    缺陷、無障礙物、視距良好等，無不能注意之情事，竟疏未
    注意及此，於行經上開交岔路口時未注意車前狀況，適羅玉
    美沿桃園市中壢區正明街49巷往正光二街方向行走進入上開
    交岔路口，見狀閃避不及，人車遂發生碰撞，致羅玉美倒地
    ，受有創傷性蜘蛛網膜下腔出血、創傷性硬腦膜下腔出血、
    創傷性顱內出血、枕骨閉鎖性骨折以及腦水腫等傷害，嗣經
    送醫仍宣告不治。
三、本案當事人即檢察官及被告，及辯護人，對於後述與刑有關
    證據之證據能力均不爭執，本院查無證據得認後述證據之取
    得有何違法情事，且認為後述證據之內容與刑之認定有關，
    爰合法調查後引為本案裁判之依據。
四、被告所為，係犯刑法第276條之過失致人於死罪，為原判決
    認定在案，爰為以下刑之判斷：
　㈠被告於本件車禍事故發生後，在有偵查犯罪職權之公務員或
    機關察覺犯人之前，即向到場處理之員警坦承肇事，有桃園
    市政府警察局中壢分局中壢交通中隊道路交通事故肇事人自
    首情形紀錄表在卷可稽（相卷第45頁），堪認已自首而接受
    裁判，爰依刑法第62條前段規定，減輕其刑。
　㈡原審對於被告科刑，固非無見。惟原審判決之後，被告與告
    訴人已於本院達成和解，被告並已給付全部和解金額完畢，
    告訴人同意法院從輕量刑及宣告緩刑等情，有卷附之和解筆
    錄及被告所提匯款單等足憑（本院卷第121-122、127-139頁
    ），並經告訴代理人確認收訖無訛（本院卷第147頁），量
    刑基礎已有變動，原判決未及審酌此有利於被告之量刑因子
    ，尚有未洽。被告上訴意旨指摘原判決未及審酌上開和解之
    事實，致量刑過重，為有理由，應由本院撤銷改判。至檢察
    官上訴意旨指摘原判決未審酌被告犯行致被害人羅玉美（下
    稱被害人）發生死亡結果，所造成損害甚為嚴重，且未與告
    訴人達成和解，致量刑過輕，然被告與告訴人已於本院達成
    和解，並取得告訴人之諒解，是其上訴核無理由，附此敘明
    。
　㈢爰以行為人之責任為基礎，參考被告及告訴人所述、本院被
    告前案紀錄表、其他與被告犯行及個人情狀相關之卷附資料
    ，審酌被告騎乘機車行經設有閃光黃燈號誌、未設有行人穿
    越道之交岔路口，未注意路口動態，不慎撞及穿越路口之被
    害人，其犯罪之手段；對於本件車禍事故之發生，為肇事主
    因，被害人僅為肇事次因，違反義務之程度；犯行致被害人
    發生死亡結果，所造成損害非屬輕微等與犯行情狀相關之事
    項（犯行之行為惡性及結果嚴重性），兼衡先前為客運司機
    ，目前無業，尚無需要扶養之對象之生活狀況；無任何前科
    ，品行良好；國中畢業之智識程度；自始坦承犯行，已與告
    訴人達成和解並給付全部和解金額，告訴人亦同意從輕量刑
    之犯後態度等與個人情狀相關之事項（行為人社會復歸可能
    性），量處有期徒刑5月，並諭知以新臺幣1,000元折算1日
    之易科罰金折算標準。
　㈣被告未曾因故意犯罪受有期徒刑以上刑之宣告，有本院被告
    前案紀錄表在卷可參（本院卷第27頁）。酌以被告素行良好
    ，犯後坦承犯行，與告訴人達成和解並給付全部和解金額，
    告訴人亦同意緩刑宣告，被告甚有悔悟之意，堪信經本案之
    偵查及審理程序，應無再犯之虞，併予宣告緩刑2年，以啟
    自新。 
據上論斷，應依刑事訴訟法第369條第1項前段、第364條、第299
條第1項前段，刑法第276條、第62條前段、第41條第1項前段、
第74條第1項第1款，刑法施行法第1條之1第1項，判決如主文。
本案經檢察官李家豪、李佳紜提起公訴，檢察官林欣怡提起上訴
，檢察官樊家妍到庭執行職務。
中　　華　　民　　國　　111 　年　　12　　月　　20　　日
                  刑事第三庭    審判長法　官  張惠立
                                      法　官  廖怡貞
                                      法　官  張道周
以上正本證明與原本無異。
如不服本判決，應於收受送達後20日內向本院提出上訴書狀，其
未敘述上訴之理由者並得於提起上訴後20日內向本院補提理由書
（均須按他造當事人之人數附繕本）「切勿逕送上級法院」。
                                      書記官  彭秀玉
中　　華　　民　　國　　111 　年　　12　　月　　20　　日
附錄：本案論罪科刑法條全文
中華民國刑法第276條
因過失致人於死者，處5年以下有期徒刑、拘役或50萬元以下罰
金。